【裁判字號】    95,交聲,1577
【裁判日期】    950929
【裁判案由】    交管條例聲異
【裁判全文】
臺灣板橋地方法院刑事裁定            95年度交聲字第1577號
原處分機關  交通部公路總局臺北區監理所
異  議  人  甲○○
即受處分人
上列異議人因違反道路交通管理處罰條例案件，不服原處分機關
民國95年9 月21日所為處分（北監自裁字第裁40－Z00000000 號
），聲明異議，本院裁定如下：
    主  文
異議駁回。
    理  由
一、按道路交通管理處罰條例第25條第3 款規定，汽車駕駛人，
    有駕駛汽車未隨身攜帶駕駛執照者，處新臺幣（下同）300
    元以上600 元以下罰鍰。復按汽車行駛高速公路，不得在路
    肩行駛，又汽車行駛高速公路而不遵管制之規定者，處汽車
    駕駛人3,000 元以上6,000 元以下罰鍰，高速公路及快速公
    路交通管制規則第9 條第1 項第2 款、道路交通管理處罰條
    例第33條第1 項第9 款亦分別定有明文，且依同條例第63條
    第1 項第1 款規定，記違規點數1 點。
二、異議人甲○○於民國（下同）95年8 月20日晚間11時20分許
    ，未隨身攜帶駕駛執照，而駕駛車號：1939－MK號自用小客
    車，於行經國道三號高速公路北向61公里處時，違規行駛路
    肩，為內政部警政署國道公路警察局公警局執勤員警當場攔
    停掣單舉發之事實，有該警局95年8 月20日公警局交字第Z0
    0000000 號舉發違反道路交通管理事件通知單、交通部公路
    總局臺北區監理所95年9 月21日北監自裁字裁40－Z0000000
    0 號違反道路交通管理事件裁決書各1 張等在卷可考，且異
    議人亦自承不諱。異議人固辯稱略以：伊於上述時、地，先
    在北向62.15 公里處見有開放路肩之告示，伊不知該路肩開
    放有限制時段，且標示不明，同時因伊內急，始自內二車道
    行駛至北向61公里處切入路肩行駛，並非蓄意違規；且伊切
    入路肩行駛前，已看見員警在該路肩執勤，如依一般駕駛人
    心態，要無在員警面前違規之可能等云云。
三、經查：
(一)、卷附內政部警政署國道公路警察局第六警察隊95年9 月13日
    公警六交字第0950672016號函覆略以：「說明：．．．二、
    本隊執勤員警於95年8 月20日23時20分許，在國道三號公路
    北向61公里處，發現該車《本院按：即異議人駕駛之車號19
    39－MK號自小客車》於非開放路肩時段違規行駛路肩。該路
    段路肩開放時段為週五、假日14時至19時（告示牌設於北向
    67.5、62.15 、60.85 公里處），員警依法攔停稽查，當場
    告知違規事實後舉發，並無不當。」等語。
(二)、而異議人亦自承以：伊係於北向62.15 公里處見有開放路肩
    告示牌，乃於北向61公里處切入路肩行駛，嗣為警當場攔停
    舉發等情節，足證異議人確係因看見該路段北向62.15 公里
    處設置之路肩開放行駛告示牌後，始駕車進入路肩行駛，嗣
    為在場執勤員警當場攔停開單舉發之事實，並無疑義。
(三)、是查國道高速公路路段開放行駛路肩指示標誌，既係由交通
    部臺灣區○道○○○路局北區工程處，依據相關規定製作，
    汽車駕駛人即有遵守道路交通標誌行駛之義務，而公路警察
    局員警取締交通違規，旨在維護高速公路行車安全及要求用
    路人共同遵守行車秩序，亦有前開函文在卷可參。
(四)、再者，如上所述，國道三號高速公路北向67.5、62.15 公里
    處，均有明顯設置該路段開放行駛路肩暨開放時段之指示標
    誌，此為顯而易知之事實，而高速公路開放路肩行駛之時段
    ，旨在疏通各該時段之交通擁塞之情形所作出之舉措，異議
    人於深夜時分駕駛車輛行駛路肩，核與一般駕駛人所為認知
    有所違背，且為一般駕駛人所應明確了解之情狀，何況異議
    人亦自承係因內急一情，則異議人既因見及該開放路肩行駛
    之指示標誌，始駕車駛入路肩，復指陳該路肩開放時段標示
    不明為由，已乏依據。是異議所辯，核屬飾卸，不足採信。
    因據上述，異議人有於上揭時地駕駛汽車未攜帶汽車駕駛執
    照，並違規行駛路肩之事實，至堪認定。從而，原處分機關
    因據上述，各裁處罰鍰300 元、4000元，並記違規點數1 點
    ，於法並無違法暨不當，異議為無理由，應予駁回。
據上論斷，應依道路交通案件處理辦法第19條，裁定如主文。
中    華    民    國    95    年    9     月    29    日
                        交通法庭法  官  黎錦福
上列正本證明與原本無異。
如不服本裁定，應於裁定送達後5 日內向本院提出抗告狀。
                                書記官  蔡麗春
中    華    民    國    95    年    9     月    29    日


司法院資訊處製作；財團法人民間司法改革基金會備份。
